臺灣彰化地方法院刑事判決　　　　　　　 94年度易字第204號
公　訴　人　臺灣彰化地方法院檢察署檢察官
被　　　告　丙○○
上列被告因恐嚇取財等案件，經檢察官提起公訴（93年度發查偵
字第1號），本院判決如下：
    主  文
丙○○共同意圖為自己不法之所有，以恐嚇使人將本人之物交付
，處有期徒刑拾月。
    事  實
一、丙○○與乙○○同為從事廢棄車輛回收之業者，丙○○前曾
    因拖吊車輛維修之問題與乙○○互生嫌隙，乃於民國92年9
    月初某日23時許，趁乙○○休息之際，至乙○○所經營位於
    彰化縣花壇鄉○○村○○○街21巷2號之「龍山汽車修理場
    」，灑冥紙洩憤，惟乙○○得知後遂以其汽車修配場之環保
    回收廣告貼紙覆蓋於丙○○張貼於廢棄車輛之廣告貼紙上之
    方式報復。詎丙○○因而心生不滿，竟萌生恐嚇取財之犯意
    ，先於同年9月8日23時許，率6名真實姓名、年籍不詳之成
    年男子至「龍山汽車修理場」，基於傷害人身體之犯意聯絡
    及行為分擔，共同徒手毆打乙○○，致乙○○受有左臉腫脹
    2 公分X1公分、左前胸擦傷5公分X0.5公分、背部擦傷10公
    分X0.5公分、左小腿擦傷5公分X3公分之傷害，嗣因乙○○
    之女友甲○○之阻擋，丙○○等始行罷手，惟於離去之際丙○○將其使用之摩托羅拉牌米色行動電話1具遺留於現場。
    再於翌日（即同月9日）22時許，丙○○連續以電話向乙○○恫嚇稱：如不賠償其損失，要見1次打1次等語，致乙○○
    及其女友甲○○心生畏懼，且乙○○見丙○○不肯善了，遂
    商請其透過丙○○認識之丁秋城出面協調，乙○○乃於同日
    23時許，偕同甲○○至丁秋城位於彰化縣員林鎮○○路180
    巷12號之住處商談和解事宜，並由丁秋城通知丙○○前來，
    詎丙○○復接續上揭恐嚇取財之犯意，且與真實姓名、年籍
    不詳綽號「社長」之葉姓男子及「社長」所帶同之4名亦不
    詳真實、姓名年籍之成年男子相偕前來，並共同基於意圖為
    自己不法所有之犯意聯絡及行為分擔，由丙○○及「社長」
    出面對乙○○恫稱：須對送修車輛及覆蓋廣告貼紙等事，賠
    償丙○○新台幣（下同）35萬元，否則即叫「社長」將乙○○拖到山上去砍斷手腳等語，致乙○○因而心生畏懼，嗣經
    丁秋城代為協調議價將金額降為15萬元，延至翌日（即同月
    10日）凌晨，由「社長」在其所攜帶票號052536號之本票上
    填寫金額15萬元、發票日期92年9月10日、到期日92年10月
    10日後，逼迫乙○○於發票人欄位簽名方能離開，且要求乙○○必須立刻拿支票前來換回本票，甲○○乃於是日（即10
    日）16時許，單獨持其所簽發付款人為中華商業銀行彰化分
    行、票號AT0000000、發票日期92年10月10日、面額15萬元
    支票乙紙前往丁秋城上址住處換回上開本票，並由綽號「社
    長」之男子擬具和解書（下稱甲和解書）內容，要甲○○簽
    名。嗣後，因丁秋城認為甲和解書之內容對丙○○不利，乃
    於同月11日，重新書寫1份和解書（下稱乙和解書），請其
    同居人綽號「阿霞」之女子拿至彰化縣花壇鄉○○村○○○
    街路口之百姓公廟，給乙○○簽名。之後，於同年10月10日
    發票日期屆至，丙○○將支票交由「社長」，請「社長」代
    為取錢，「社長」即令其手下不明人士，以電話向乙○○催
    款，乙○○不得已方支付現金15萬元給上開不詳人士換回支
    票，嗣後，丙○○即至丁秋城之上開處所，取得現款而得逞
    。
二、案經乙○○、甲○○訴由彰化縣警察局彰化分局報請臺灣彰
    化地方法院檢察署檢察官偵查起訴。
    理  由
一、訊據被告丙○○，固坦承於92年9月8日23時許曾至乙○○之
    汽車修理場，且於翌日打電話給乙○○，之後並於同月9日
    晚間在丁秋城住處商談和解，乙○○當場簽下1紙本票，翌
    日再拿同面額之支票換回本票並簽下和解書，同年月11日伊
    並曾和「阿霞」拿第2份和解書給乙○○簽名，復於支票屆
    期時向乙○○取得15萬元等情，惟矢口否認有何傷害及恐嚇
    取財之犯行，辯稱：92年9月8日伊1個人到乙○○修車場跟
    他說不可將回收的貼紙貼在伊張貼之廣告貼紙上，雖於談話
    間，伊曾拿寶特瓶丟乙○○，但未毆打乙○○，是另有一群
    人進來打乙○○，翌日伊並未在電話中恐嚇或要求賠償，之
    後乙○○打電話給丁秋城並在丁秋城住處說要賠償伊15萬元
    ，且當場開了1張本票，伊未通知「社長」過去也沒有對乙○○恐嚇稱如不賠償要將他拖到山上打斷手腳等語，隔日乙○○打電話給伊到丁秋城住處以支票換回本票，而和解書內
    容是甲○○唸給「社長」寫的，嗣後丁秋城的同居人「阿霞
    」重新寫了1份和解書，並拿給乙○○簽名，乙○○叫伊不
    要拿支票去兌現，票到期時，乙○○自己將現金拿至丁秋城
    住處外面交給伊云云。經查：（一）被告丙○○與告訴人乙○○曾因拖吊車輛維修之問題產生爭執，嗣被告於92年9月
    初某日23時許，趁告訴人乙○○休息之際，至告訴人乙○○
    所經營位於彰化縣花壇鄉○○村○○○街21巷2號之「龍山
    汽車修理場」灑冥紙洩憤，惟遭告訴人乙○○得知後，亦以
    其汽車修配場之環保回收廣告貼紙覆蓋於丙○○張貼於廢棄
    車輛之廣告貼紙上之方式報復等情，迭據證人即告訴人乙○○於警、偵訊中指訴綦詳，且經被告丙○○前同居人即證人
    王愛珠於偵查中結證屬實（見93年度發查偵字第1號第10、
    11 頁），堪信被告與告訴人乙○○間確因同業競爭而生有
    嫌隙。（二）次查，92年9月8日23時許，被告丙○○夥同6
    名真實姓名、年籍不詳之成年男子至告訴人乙○○經營之「
    龍山汽車修理場」，共同徒手毆打告訴人乙○○，致告訴人
    乙○○受有左臉腫脹2公分X1公分、左前胸擦傷5公分X0.5公
    分、背部擦傷10公分X0.5公分、左小腿擦傷5公分X3公分之
    傷害，嗣因告訴人甲○○之阻擋，被告丙○○等始行罷手，
    惟於翌日（即同月9日）22時許，被告丙○○復連續以電話
    向告訴人等恫嚇稱：如不賠償其損失，要見1次打1次等情，
    除據證人即告訴人乙○○結證在卷外，並迭經證人即告訴人
    甲○○於警、偵訊中證述無誤，復有診斷證明書一紙、被告
    丙○○使用並遺留於「龍山汽車修理場」之摩托羅拉牌米色
    行動電話照片及領據一紙附卷可稽。且徵諸證人丁秋城於警
    、偵訊中均證稱伊係經由告訴人乙○○之要求始出面幫其與
    被告調解等語，而告訴人乙○○係遭被告毆打成傷已如前述
    ，何以反需主動出面央求他人進行調解，另稽之警詢卷附之
    甲和解書，該份和解書乃告訴人甲○○於92年9月10日換回
    本票時在證人丁秋城住處當場所立具，此並為被告所不否認
    ，該份和解書上明確記載：「丙○○至乙○○府上理論時所
    生之肢體衝突傷害部分，乙○○願放棄法律追訴權」等語，
    是告訴人等證稱被告毆打告訴人乙○○後復以電話恐嚇一節
    ，應非虛妄。（三）再查，被告坦承於92年9月9日晚間在丁
    秋城住處商談和解事宜，告訴人乙○○當場並曾簽立1紙本
    票，翌日再拿同面額之支票換回本票並簽下和解書，同年月
    11日伊並曾和「阿霞」拿第2份和解書給告訴人乙○○簽名
    ，復於支票屆期時向告訴人乙○○取得15萬元等情，雖其否
    認有何恐嚇取財之犯行云云，惟該等事實，業據證人即告訴
    人乙○○指證歷歷，核與證人即告訴人甲○○於偵查中證稱
    ：乙○○被打後翌日，伊與乙○○至丁秋城住處，渠等先到
    ，之後丙○○帶五個年輕人，手拿棒球棍，將渠等圍起來，
    其中一位稱為「社長」者很大聲跟乙○○要求35萬元，伊稱
    沒有那麼多錢，丙○○就拿出照片說渠等讓他沒有工作，要
    賠償其工作損失，丙○○叫「社長」說若不給錢，就把乙○○拖到山上去砍斷手腳，後經丁秋城議價降為15萬元，並押
    渠等簽本票，丙○○並稱隔天以支票換回本票，隔天下午伊
    就去跟丙○○談，當時「社長」、丁秋城都在，伊就請他們
    寫和解書等語（見92年度偵字第9534號卷第29頁）相符，並
    有告訴人乙○○、甲○○分別簽立之本票、支票存根（均影
    本）、甲和解書、乙和解書各一紙等在卷足憑。而觀諸證人
    丁秋城於偵查中證稱：伊於92年9月9日前一天打電話叫雙方
    到中正福星談本件，當天是被告丙○○叫「社長」來的，晚
    間談完和解，告訴人乙○○願意賠償，本票是「社長」提供
    的，金額、日期、地址都是「社長」寫的，告訴人乙○○只
    有簽名，和解書（指甲和解書）是「社長」現場擬的等語（
    見93 年度發查偵字第1號第21、22頁），顯見綽號「社長」
    之男子及其手下乃被告邀約到場，同時並已備妥本票，於此
    情狀下，告訴人乙○○焉敢不於本票上簽名；再參酌告訴人
    甲○○所簽具之甲和解書，除上開「丙○○至乙○○府上理
    論時所生之肢體衝突傷害部分，乙○○願放棄法律追訴權」
    之條件外，另有「丙○○對乙○○在環保工作所造成之一切
    損失與小貨車遺失賠償金額，乙○○願意以15萬元解決」之
    記載，惟被告於93年4月2日之警詢筆錄卻否認伊曾交付小貨
    車予告訴人乙○○修理而遺失之情事（見93年度發查字第71
    號卷第7頁），是告訴人乙○○與被告之間，除因張貼廢棄
    車輛回收廣告貼紙所生之糾紛外，別無其他債務糾葛，而告
    訴人並因張貼廣告貼紙之事遭被告糾眾毆打，亦已敘述如前
    ，然告訴人等卻仍願交付款項予被告，顯見告訴人等遭被告
    率眾恐嚇取財一節，堪可信屬真正。從而，本件事證明確，
    被告上開犯行均堪以認定，自應依法論科。
二、核被告所為，係犯刑法第277條第1項之傷害罪及第346條第1
    項之恐嚇取財罪。被告就傷害部分，與該6名真實姓名、年
    籍不詳之成年男子間，就恐嚇取財部分，與真實姓名、年籍
    不詳綽號「社長」之葉姓成年男子及「社長」所帶同之4名
    亦不詳真實、姓名年籍之成年男子間，各有犯意之聯絡與行
    為之分擔，均為共同正犯。被告所犯上開2罪，有方法、結
    果之牽連關係，應從刑法第55條牽連犯之規定，從一重論以
    恐嚇取財罪處斷。爰審酌被告僅因彼此生意上之競爭交惡，
    竟以非法手段索取不法代價，業已危及社會治安及民眾之財
    產，暨審酌被告之品行、犯罪手段、犯罪所得金額、所生危
    害、被害人所受之傷害程度及被告犯後猶矢口否認犯行，顯
    無悔改之意等一切情狀，量處如主文所示之刑，以資儆懲。
據上論斷，應依刑事訴訟法第299條第1項前段、刑法第28條、第
277條第1項、第346條第1項、第55條，罰金罰鍰提高標準條例第
1條前段，判決如主文。
本案經檢察官賴志盛到庭執行職務。
中　　華　　民　　國　　94　　年　　5 　　月　　27　　日
                  刑事第二庭    審判長法  官  石馨文
                                      法  官  郭麗萍
                                      法  官  王義閔
以上正本證明與原本無異。
如不服本判決，應於判決送達後10日內，向本院提出上訴狀（須
附繕本）。
告訴人或被害人對於判決如有不服具備理由請求檢察官上訴者，
其上訴期間之計算係以檢察官收受判決正本之日期為準。
中　　華　　民　　國　　94　　年　　5 　　月　　27　　日
                                      書記官  詹國立
中華民國刑法第277條
(普通傷害罪)
傷害人之身體或健康者，處三年以下有期徒刑、拘役或一千元以
下罰金。犯前項之罪因而致人於死者，處無期徒刑或七年以上有
期徒刑；致重傷者，處三年以上十年以下有期徒刑。
中華民國刑法第346條
(單純恐嚇罪)
意圖為自己或第三人不法之所有，以恐嚇使人將本人或第三人之
物交付者，處六月以上五年以下有期徒刑，得併科一千元以下罰
金。
以前項方法得財產上不法之利益，或使第三人得之者，亦同。
前二項之未遂犯罰之。
